【裁判字號】    98,訴,1731
【裁判日期】    981117
【裁判案由】    殺人未遂等
【裁判全文】
臺灣臺中地方法院刑事判決              98年度訴字第1731號
公  訴  人  臺灣臺中地方法院檢察署檢察官
被      告  乙○○
                    （現另案於臺灣臺中看守所羈押中）
選任辯護人  林志忠律師
            江燕鴻律師
上列被告因殺人未遂等案件，經檢察官提起公訴（98年度偵字第
1564號），本院判決如下：
    主    文
乙○○犯非法寄藏手槍罪，累犯，處有期徒刑貳年捌月，併科罰
金新臺幣陸萬元，罰金如易服勞役，以新臺幣壹仟元折算壹日，
扣案之美國SMITH&WESSON廠686 型（槍枝管制編號0000000000）
制式轉輪手槍壹枝，沒收；又犯殺人未遂罪，累犯，處有期徒刑
貳年拾月，扣案之美國SMITH&WESSON廠686 型（槍枝管制編號00
00000000）制式轉輪手槍壹枝，沒收。應執行有期徒刑肆年貳月
，併科罰金新臺幣陸萬元，罰金如易服勞役，以新臺幣壹仟元折
算壹日，扣案之美國SMITH&WESSON廠686 型（槍枝管制編號0000
000000）制式轉輪手槍壹枝，沒收。
    犯罪事實
一、乙○○於民國97年間因毒品案件，經本院判處有期徒刑3 月
    確定，於97年5 月20日易科罰金執行完畢。
二、乙○○明知槍砲、彈藥為槍砲彈藥刀械管制條例所列管禁止
    持有之物，非經中央主管機關許可，不得寄藏、持有之，竟
    基於寄藏槍彈之犯意，於97年2 、3 月間，由丁○○（業於
    97年6 月10日死亡）在臺中市○○路與臺中港路口之水舞饌
    茶餐廳，將具有殺傷力之美國SMITH ＆WESSON廠686 型制式
    手槍1 支（槍枝管制編號0000000000，內裝填口徑0.357 吋
    制式子彈3 顆）交予乙○○保管，乙○○即將上開槍彈予以
    收受而持有之，並攜回藏放在其位於臺中市南屯區楓樹巷20
    號住處外花圃。
三、緣林生財駕駛車牌號碼5777-SM 號自用小客車，搭載林暘阡
    及2 名女性友人，於98年1 月2 日22時許，在臺中市○○路
    與中清路口，與丙○○駕駛之車號Z6-5428 號自用小客車（
    內有乘客戊○○、己○○、張鎮揚及吳佩鈺），因超車發生
    糾紛，林生財便駕車尾隨丙○○之車輛，此時坐在丙○○車
    上右後座之戊○○即持鋼珠手槍朝車號5777-SM 號車輛射擊
    ，造成該車前方擋風玻璃受損（此部分業經臺灣臺中地方法
    院檢察署檢察官以98年度偵字第1755、3041、10367 號提起
    公訴）；林生財因而心生不滿，將車上2 名女性友人送回家
    後，即於翌日98年1 月3 日凌晨1 時許，打電話告知劉家良
    上情，劉家良遂再邀約乙○○。乙○○為防不測，即駕駛車
    號6567-WH 號自用小客車，並攜帶前述槍彈前往臺中市○○
    路之白雪大舞廳，與林生財會合，林生財另亦邀約陳鈜斌等
    人到場會合。待所邀約之人均到齊後，即由林生財與陳鈜斌
    帶頭，乙○○駕駛車號6567-WH 號自用小客車，陳鈜斌駕駛
    車號0230-TV 號自用小客車，劉家良駕駛車號0722-SH 號自
    用小客車，同在臺中市區路上欲找丙○○車輛尋仇。迄至同
    日凌晨2 時30分許（起訴書誤載為1 時30分許），林生財等
    人在臺中市○區○○路與西屯路口之永和豆漿店前，發現丙○○車輛，乙○○即基於殺人之犯意，將車輛停在丙○○車
    輛之左側，搖下副駕駛座車窗，其可預見以具有殺傷力之手
    槍對著有人在內之車輛射擊，極可能造成車內之人死亡之結
    果，竟猶萌生殺人之不確定故意，且死亡結果之發生亦不違
    背其本意，持上開預先攜帶之制式手槍，朝丙○○之車輛射
    擊1 槍，該子彈直接擊中乘坐在後座之己○○左上臂，貫穿
    身體後，由己○○之左胸出來，致己○○受有槍傷及左肱骨
    骨折等傷害。乙○○開槍射擊後，即駕車離開現場，並將槍
    枝交予不知名之友人藏放。己○○經緊急送醫急救，始倖免
    於難。嗣於98年1 月6 日13時40分許，警方持拘票拘提車號
    6567-WH 號自用小客車使用者陳威宇，乙○○於主管刑事訴
    追之公務員尚未發覺之際，主動向臺中市警察局第二分局員
    警繳交槍彈並自首為其所為，而自願接受裁判。
四、案經己○○訴由臺中市警察局第二分局報告臺灣臺中地方法
    院檢察署檢察官偵查起訴。
    理    由
壹、證據能力部分：
    按被告以外之人於審判外之陳述，雖不符刑事訴訟法第159
    條之1 至第159 條之4 之規定，而經當事人於審判程序同意
    作為證據，法院審酌該言詞陳述或書面陳述作成時之情況，
    認為適當者，亦得為證據。當事人、代理人或辯護人於法院
    調查證據時，知有第159 條第1 項不得為證據之情形，而未
    於言詞辯論終結前聲明異議者，視為有前項之同意，刑事訴
    訟法第159 條之5 定有明文。查本案全部卷證資料，公訴人
    及被告、辯護人均不爭執其證據能力（見本院卷第15、104
    頁），本院審酌上開證據資料製作時之情況，尚無違法不當
    及證明力明顯過低之瑕疵，亦認為以之作為證據應屬適當，
    是本院後述所引用之證據均具有證據能力，合先敘明。
貳、實體部分：
一、犯罪事實二部分：
    上揭寄藏槍彈之犯罪事實，業據被告乙○○於警詢、偵查及
    本院審理時均坦承不諱，並有扣案之口徑0.357 吋制式轉輪
    手槍1 枝（槍枝管制編號0000000000）、彈殼3 顆、彈頭3
    顆（註：原有扣案子彈2 顆，經送鑑驗後，均經試射完畢，
    故餘彈殼2 顆、彈頭2 顆，加上被告自首時繳交之彈殼1 顆
    ，及自己○○衣服內取出之彈頭1 顆，共彈殼3 顆、彈頭3
    顆）足資佐證。而扣案之槍彈經送請內政部警政署刑事警察
    局鑑驗結果，認(一)送鑑手槍1 枝（槍枝管制編號0000000000
    ），認係口徑0.357 吋制式轉輪手槍，為美國SMITH&WESSON
    廠686 型，槍號遭磨滅，經以電解腐蝕法重現結果，研判槍
    號為「BSH4322 」，槍管內具5 條右旋來復線，擊發功能正
    常，可供擊發同口徑制式子彈使用，認具殺傷力。(二)送鑑子
    彈2 顆，認均係口徑0.357 吋制式子彈，均經試射，可擊發
    ，認均具殺傷力。(三)送鑑彈殼1 顆，認係已擊發口徑0.357
    吋制式彈殼，有該局98年2 月3 日刑鑑字第0980005411號鑑
    驗書附卷可稽，足見被告此部分自白與事實相符，堪予採信
    。本案事證明確，被告此部分犯行，洵堪認定，應依法論科
    。
二、犯罪事實三部分：
    訊據被告乙○○固坦承有於前揭時地，持前述之手槍朝丙○○所駕駛之車號Z6-5428 號自用小客車開槍射擊（見本院卷
    第103 頁），惟矢口否認有何殺人未遂犯行，辯稱：伊並無
    殺人之故意；伊開槍時並不知該車內有人云云（見本院卷第
    13頁反面、第16頁）。惟查：
  (一)據被告乙○○於本院供承：伊是從副駕駛座窗戶對外開槍；
    伊確定當時丙○○之車輛是有人駕駛的（見本院卷第54頁反
    面、第103 頁），另於偵查中亦坦承：伊搖下車窗要看車裡
    面有幾人，搖下車窗後伊看到裡面好像很多人等語（見偵卷
    第4 宗第9 頁），足見被告開槍時已將副駕駛座之車窗搖下
    ，並知悉丙○○所駕駛之車輛內有很多人。參以證人即車號
    Z6-5428 號自用小客車之駕駛丙○○於本院結證稱：當時有
    1 台賓士車從伊左後方過來，停在伊車左邊，伊看到副駕駛
    座的車窗打開，駕駛座的人拿著1 支槍指著伊車；當時伊車
    的正、副駕駛座車窗是搖下來的；乙○○開槍時可以看到伊
    車的正、副駕駛座是有人的等語（見本院卷第98頁正反面）
    。足徵被告於開槍時，顯已知悉丙○○所駕駛之車輛內至少
    有2 人以上，堪以認定。被告辯稱伊開槍時不知車內有人云
    云，殊不可採。從而被告於明知上開車輛內有人乘坐之情況
    下，且可預見其持具有殺傷力之手槍朝上開車輛射擊，擊發
    之子彈可能因此擊中車內之人而生致人死亡之結果，猶仍開
    槍射擊，足認縱因此發生致人死亡之結果，亦不違背其本意
    ，是被告係基於殺人之不確定故意而為前揭犯行，堪可認定
    。
  (二)又槍枝可以瞬間擊發子彈，持以對人射擊，子彈射出後之速
    度及穿透力，會造成死亡結果，為眾所周知之事，被告乙○○為具備通常智識程度之成年人，對此應無不知之理。而己○○因遭被告持前揭手槍射中左上臂，子彈穿透身體，從左
    前胸貫串而出，並受有左肱骨骨折之傷害，於98年1 月3 日
    至中山醫學大學附設醫院急診治療等情，有該醫院出具之診
    斷證明書影本1 份及該醫院98年7 月30日函附卷可參（見偵
    卷第4 宗第56頁、本院卷第62頁）。參以胸部係人體要害，
    左胸部更為心臟之所在位置，子彈穿透左胸部，足以致命，
    無庸贅言。足認依己○○所受之傷勢以觀，確有造成其死亡
    之可能。從而被告持具有殺傷力之手槍，對有人乘坐之車輛
    開槍射擊，其對於子彈可能擊中人體要害，致生死亡之結果
    ，顯可預見，且不違背其本意，是被告乙○○具有殺人之不
    確定故意，亦堪認定。被告辯稱伊無殺人之故意云云，不足
    採信。
  (三)綜上所述，被告乙○○前開所辯，皆係事後卸責之詞，不值
    憑採。本案關於殺人未遂部分亦事證明確，被告前揭犯行，
    洵堪認定。
二、論罪科刑之理由：
  (一)核被告就犯罪事實二所為，係犯槍砲彈藥刀械管制條例第7
    條第4 項之非法寄藏手槍罪、同條例第12條第4 項之非法寄
    藏子彈罪，被告以一寄藏行為，同時觸犯非法寄藏手槍及非
    法寄藏子彈罪，為想像競合犯，應依刑法第55條前段規定，
    從一重之非法寄藏手槍罪處斷。又被告寄藏上開槍彈之行為
    ，當然包含持有之性質，故其持有行為應為寄藏行為所吸收
    ，不另論罪。另被告就犯罪事實三所為，係犯刑法第271 條
    第2 項、第1 項之殺人未遂罪。被告所犯上開2 罪，犯意各
    別，行為互殊，應予分論併罰。
  (二)被告乙○○前於97年間因毒品案件，經本院判處有期徒刑3
    月確定，於97年5 月20日易科罰金執行完畢，有臺灣高等法
    院被告前案紀錄表在卷可按，其受徒刑之執行完畢後，5 年
    以內故意再犯本件有期徒刑以上之罪，為累犯，除就殺人未
    遂之法定本刑為死刑、無期徒刑部分，依法不得加重外，其
    餘應依刑法第47條第1 項之規定加重其刑。
  (三)被告已著手於殺人行為之實行，而未發生死亡之結果，爰依
    未遂犯之規定減輕其刑。又被告乙○○在未有偵查犯罪職權
    機關或公務員發覺其上開2 罪前，即於98年1 月6 日13時54
    分，主動向臺中市警察局第二分局自首而接受裁判，同時提
    出其寄藏之槍彈，有其於警詢之供述可稽（附在職務報告卷
    內），核與自首之規定相符，爰就其所犯上開2 罪，均依刑
    法第62條前段之規定減輕其刑，並就殺人未遂罪部分依法遞
    減之。
  (四)爰審酌被告非法持有制式手槍、子彈，對社會治安及民眾生
    命財產安全，已構成嚴重之威脅，犯行非輕；且被告僅因友
    人林生財與人發生超車糾紛，即率而持具有殺傷力之制式手
    槍朝丙○○之車輛射擊，造成該車駕駛及所有乘客生命上之
    危害，並因而致乘客己○○受有槍傷，危害社會秩序至鉅。
    惟衡以被告業與己○○達成和解，賠償其新臺幣35萬元，己○○並向本院陳明願意原諒被告，同意給與被告自新之機會
    ，有本院調解程序筆錄、匯款申請書及己○○出具之呈報狀
    在卷可參（見本院卷第42、45、46頁）；暨被告犯罪之動機
    、目的、手段、生活狀況、智識程度、所生之危害等一切情
    狀，分別量處如主文所示之刑，及諭知罰金易服勞役之折算
    標準，並定其應執行之刑，及諭知罰金易服勞役之折算標準
    。
  (五)扣案之口徑0.357 吋制式轉輪手槍1 枝（槍枝管制編號0000
    000000），係違禁物，不問屬於犯人與否，應依刑法第38條
    第1 項第1 款之規定宣告沒收。至原扣案之子彈2 顆，經送
    鑑驗後，均經試射完畢，試射後殘餘之彈殼2 顆、彈頭2 顆
    ，因已失去子彈之效能，而不具有殺傷力，失其違禁物之性
    質，爰不予宣告沒收。另被告開槍射傷己○○後所殘餘之彈
    殼1 顆、彈頭1 顆，雖係被告供犯殺人未遂罪所用之物，惟
    該子彈係丁○○所有，已如前述，丁○○固已死亡，該子彈
    並不當然即歸被告所有，尚難依刑法第38條第1 項第2 款規
    定沒收，此外上開彈殼、彈頭亦非違禁物，故亦不予宣告沒
    收。
三、公訴意旨另以：被告乙○○基於「恐嚇危害安全」及殺人之
    犯意，將車輛停在丙○○車輛之左側，搖下車窗，其可預見
    以具有殺傷力之手槍對著有人在內之車輛射擊，極可能造成
    車內之人死亡之結果，竟猶萌生殺人之不確定故意，且死亡
    結果之發生亦不違背其本意，拿出上開預先攜帶之制式手槍
    ，朝丙○○車內射擊1 槍，該子彈直接擊中乘坐在後座之己○○左上臂，貫穿身體後，由己○○之左胸出來，致己○○
    受有槍傷及左肱骨骨折等傷害，因認被告乙○○此部分亦涉
    犯刑法第305 條之恐嚇危害安全罪嫌云云。惟查：被告於開
    槍前並未對己○○或丙○○所駕駛車輛內之其他任何人，有
    通知加害之情事，業據證人丙○○及己○○於本院證述在卷
    （見本院卷第98頁反面、101 頁），而被告持槍準備射擊之
    動作，亦僅係殺人行為之預備，縱因此令丙○○及其車內之
    人心生畏怖，亦難認被告除有殺人犯意外，另有恐嚇危害安
    全之犯意存在，此外亦查無其他積極證據足以證明被告有恐
    嚇犯行，是被告此部分恐嚇犯行即屬不能證明，前揭犯行，
    應僅構成殺人未遂罪，要無再論以恐嚇罪之餘地。惟公訴人
    認此部分與已成立犯罪之殺人未遂罪具有想像競合犯之裁判
    上一罪關係，故不另為無罪之諭知，附此敘明。
據上論斷，應依刑事訴訟法第299 條第1 項前段，槍砲彈藥刀械
管制條例第7 條第4 項、第12條第4 項，刑法第11條前段、第27
1 條第2 項、第1 項、第25條第2 項、第55條、第47條第1 項、
第62條前段、第42條第3 項、第51條第5 款、第9 款、第38條第
1 項第1 款，判決如主文。
本案經檢察官甲○○到庭執行職務。
中    華    民    國    98    年    11    月    17    日
                  刑事第二庭  審判長法  官  曾佩琦
                                    法  官  鍾堯航
                                    法  官  黃佩韻
以上正本證明與原本無異。
如不服本判決，應於收受判決後10日內向本院提出上訴書狀，並
應敘述具體理由；其未敘述上訴理由者，應於上訴期間屆滿後20
日內向本院補提理由書（均須按他造當事人之人數附繕本）「切
勿逕送上級法院」。
                                    書記官  林柏名
中    華    民    國    98    年    11    月    17    日
附錄本案論罪科刑法條
槍砲彈藥刀械管制條例第7條
未經許可，製造、販賣或運輸火砲、肩射武器、機關槍、衝鋒槍
、卡柄槍、自動步槍、普通步槍、馬槍、手槍或各類砲彈、炸彈
、爆裂物者，處死刑、無期徒刑或七年以上有期徒刑；處徒刑者
，併科新臺幣三千萬元以下罰金。
未經許可，轉讓、出租或出借前項所列槍砲、彈藥者，處無期徒
刑或五年以上有期徒刑，併科新臺幣一千萬元以下罰金。
意圖供自己或他人犯罪之用，而犯前二項之罪者，處死刑或無期
徒刑；處徒刑者，併科新臺幣五千萬元以下罰金。
未經許可，持有、寄藏或意圖販賣而陳列第一項所列槍砲、彈藥
者，處五年以上有期徒刑，併科新臺幣一千萬元以下罰金。
意圖供自己或他人犯罪之用，以強盜、搶奪、竊盜或其他非法方
法，持有依法執行公務之人所持有之第一項所列槍砲、彈藥者，
得加重其刑至二分之一。
第一項至第三項之未遂犯罰之。
槍砲彈藥刀械管制條例第12條
未經許可，製造、販賣或運輸子彈者，處一年以上七年以下有期
徒刑，併科新台幣五百萬元以下罰金。
未經許可，轉讓、出租或出借子彈者，處六月以上五年以下有期
徒刑，併科新台幣三百萬元以下罰金。
意圖供自己或他人犯罪之用，而犯前二項之罪者，處三年以上十
年以下有期徒刑，併科新台幣七百萬元以下罰金。
未經許可，持有、寄藏或意圖販賣而陳列子彈者，處五年以下有
期徒刑，併科新台幣三百萬元以下罰金。
第一項至第三項之未遂犯罰之。
中華民國刑法第271條
殺人者，處死刑、無期徒刑或10年以上有期徒刑。
前項之未遂犯罰之。
預備犯第1項之罪者，處2年以下有期徒刑。


司法院資訊處製作；財團法人民間司法改革基金會備份。
